臺灣新竹地方法院民事小額判決  
111年度竹小字第527號
原      告  陳蒨茹  

被      告  劉昶德  
            吳唐至  

            古品豪&ZZZZ; 
&ZZZZ; &ZZZZ; &ZZZZ; &ZZZZ; &ZZZZ; &ZZZZ; &ZZZZ; &ZZZZ; 
                        &ZZZZ; &ZZZZ; &ZZZZ; &ZZZZ; ○○○○
                        ○○○○○）（現應受送達處所不明）
上列當事人間請求損害賠償事件，經原告提起刑事附帶民事訴訟
，由本院刑事庭裁定移送前來（111 年度竹簡附民字第14號），
本院於民國111 年10月19日辯論終結，判決如下：
    主      文
被告應連帶給付原告新臺幣伍萬元，及被告劉昶德自民國一一一
年二月八日起、被告吳唐至自民國一一一年七月十四日起、被告
古品豪自民國一一一年十月三日起，均至清償日止，按週年利率
百分之五計算之利息。
訴訟費用新臺幣零元。
本判決得假執行。
    事實及理由
壹、程序方面：
    被告吳唐至、古品豪經合法通知，均未於言詞辯論期日到場
    ，核無民事訴訟法第386 條所列各款情形，爰依原告聲請，
    由其一造辯論而為判決。
貳、實體方面：　　
一、原告主張：被告劉昶德雖預見率爾將自己所有之金融帳戶存
    摺、提款卡及密碼提供予不具信賴關係之他人，即等同將自
    己帳戶提供予該他人使用，而可能幫助該他人所屬犯罪集團
    從事財產犯罪及隱匿犯罪所得去向，竟仍基於幫助他人犯詐
    欺取財罪及幫助洗錢之不確定故意，於110年5月中旬某日，
    在臺中市文心路某處，將其所有之第一商業銀行北屯分行帳
    號000-00000000000號帳戶（下稱第一銀行帳戶）、玉山商
    業銀行北屯分行帳號000-0000000000000號帳戶之存摺、提
    款卡與提款卡密碼、網路銀行使用者代號與網路銀行密碼等
    資料，一併交予被告吳唐至、古品豪（涉嫌詐欺等罪嫌部分
    ，由檢察官另案偵辦），而容任某不詳詐欺集團使用其帳戶
    作為詐欺取財及洗錢之工具。嗣該詐騙集團成員取得上開帳
    戶資料後，即意圖為自己不法之所有，基於詐欺取財及洗錢
    之犯意，於110年5月14日某時起，該詐欺集團某成員透過通
    訊軟體LINE帳號「zyh0623」之名義結識原告，並誆稱：可
    於「杜卡斯貝」線上平台投資比特幣買賣云云，致原告陷於
    錯誤，並於110年5月20日下午1時34分許，依指示以網路轉
    帳方式，匯款5萬元至被告劉昶德上開第一銀行帳戶內，且
    帳戶內之款項旋遭上開詐欺集團成員轉帳至其他不詳金融帳
    戶，以此方式製造金流之斷點，致無法追查受騙金額之去向
    ，而隱匿該等犯罪所得。又被告劉昶德上開不法行為，經本
    院以111 年度金簡字第4 號刑事簡易判決判處有罪在案。為
    此，爰依侵權行為之法律關係提起本件訴訟。並聲明：㈠被
    告應連帶給付原告5 萬元，及自起訴狀繕本送達之翌日起至
    清償日止，按週年利率5%計算之利息。㈡請准供擔保宣告假
    執行。
二、被告則以：
　㈠被告劉昶德部分：對於刑事判決認定之事實不爭執，但現無
    工作，無法還款等語置辯。並聲明：原告之訴駁回。
　㈡被告吳唐至、古品豪均未於言詞辯論期日到場，亦未提出書
    狀為任何聲明或陳述。
三、得心證之理由：
　㈠原告主張之上開事實及被告劉昶德因前開不法行為，業經本
    院刑事庭以111 年度金簡字第4 號刑事簡易判決認定被告幫
    助犯洗錢防制法第14條第1 項之一般洗錢罪，處有期徒刑3
    月，併科罰金3 萬元，罰金如易服勞役，以1,000 元折算1 
    日確定在案等情，有上開刑事簡易判決附卷可稽（見本院卷
    第15至26頁），且為到庭之被告劉昶德所不爭執，自堪認為
    真實。而被告劉昶德雖辯稱現無力賠償原告云云，惟有無資
    力償還，乃執行之問題，不得據為不負履行義務之抗辯，是
    被告劉昶德上開所辯，自無可採。
　㈡按因故意或過失，不法侵害他人之權利者，負損害賠償責任
    ；數人共同不法侵害他人之權利者，連帶負損害賠償責任；
    不能知其中孰為加害人者，亦同。造意人及幫助人，視為共
    同行為人；民法第184 條第1 項前段、第185 條分別定有明
    文。次按民事上共同侵權行為（狹義的共同侵權行為，即加
    害行為）與刑事上之共同正犯，其構成要件並不完全相同，
    數人因故意不法侵害他人之權利，苟各行為人之行為，均為
    其所生損害之共同原因，即所謂行為關連共同，亦足成立共
    同侵權行為（最高法院81年度台上字第91號判決意旨參照）
    。又所謂共同侵權行為，係指數人共同不法對於同一之損害
    ，與以條件或原因之行為。加害人於共同侵害權利之目的範
    圍內，各自分擔實行行為之一部，而互相利用他人之行為，
    以達其目的者，仍不失為共同侵權行為人，而應對於全部所
    發生之結果，連帶負損害賠償責任。再按侵權行為乃對於被
    害人所受之損害，由加害人予以填補，俾回復其原有財產狀
    態之制度。復按連帶債務之債權人，得對於債務人中之一人
    或數人或其全體，同時或先後請求全部或一部之給付；連帶
    債務未全部履行前，全體債務人仍負連帶責任，民法第273 
    條規定甚明。經查，被告吳唐至、古品豪既為詐欺集團成員
    ，被告劉昶德以前述方法將第一銀行帳戶存款、提款卡與提
    款卡密碼、網路銀行使用者代碼與網路銀行密碼等資料，交
    予被告吳唐至、古品豪，容任被告吳唐至、古品豪所屬詐欺
    集團其他成 員持之作為詐騙原告及掩飾犯行之犯罪工具，
    且該詐騙集團成員實施前揭詐術，使原告陷於錯誤而依指示
    匯款5 萬元至被告劉昶德所提供之第一銀行帳戶內，堪認被
    告劉昶德確有幫助該詐騙集團成員詐取原告財物之侵權行為
    ，且該詐騙集團成員之行為與原告遭詐欺所受損害之間亦有
    相當因果關係。被告劉昶德及被告吳唐至、古品豪所屬詐欺
    集團之成員顯有犯意之聯絡、行為之分擔，被告劉昶德、吳
    唐至、古品豪既於詐欺集團所屬成員共同侵害原告權利之目
    的範圍內，各自分擔實行詐欺行為之一部，互相利用他人之
    行為，以達詐欺集團所屬成員向原告詐騙取得款項之目的，
    揆諸前揭說明，被告劉昶德、吳唐至、古品豪與該詐欺集團
    所屬成員之行為對原告而言即構成共同侵權行為，自應與該
    詐欺集團所屬成員負共同侵權行為之損害賠償責任。是被告
    劉昶德、吳唐至、古品豪應就該詐欺集團所屬成員，對原告
    負連帶賠償之責。再者，並無證據可供佐證原告所受損害，
    業經該詐騙集團成員賠償。是以，原告請求被告連帶賠償金
    額5 萬元，即屬有據。
　㈢末按給付無確定期限者，債務人於債權人得請求給付時，經
    其催告而未為給付，自受催告時起，負遲延責任；其經債權
    人起訴而送達訴狀，與催告有同一之效力；遲延之債務，以
    支付金錢為標的者，債權人得請求依法定利率計算之遲延利
    息；應付利息之債務，其利率未經約定，亦無法律可據者，
    週年利率為5%，民法第229 條第2 項、第233 條第1 項前段
    、第203 條分別定有明文。本件係以支付金錢為標的之侵權
    行為損害賠償之債，自屬無確定期限者，又未約定利率，自
    應以被告受催告時起，始負遲延責任。是原告就上述得請求
    之金額，併請求自刑事附帶民事起訴狀繕本送達被告之翌日
    即被告劉昶德自111 年2 月8 日起（於111 年2 月7 日送達
    ，見本院111 年度竹簡附民字第14號卷〈下稱附民卷〉第15頁
    ）、被告吳唐至自111 年7 月14日起（於111 年7 月13日送
    達，見附民卷第19頁）、被告古品豪自111 年10月3 日起（
    於111 年9 月12日將公示送達公告黏貼於本院公告處，經20
    日，於111 年10月2 日生效，見本院卷第41至43頁），均至
    清償日止，按週年利率5%計算之遲延利息，亦屬有據。
五、綜上所述，原告依侵權行為之法律關係，請求被告連帶給付
    5 萬元，及被告劉昶德自111 年2 月8 日起、被告吳唐至自
    111 年7 月14日起、被告古品豪自111 年10月3 日起，均至
    清償日止，按週年利率5%計算之利息，洵屬有據，應予准許
    。
六、本件係依民事訴訟法第436 條之8 第1 項適用小額訴訟程序
    所為之判決，依同法第436 條之20規定，應就被告敗訴部分
    ，依職權宣告假執行。又原告就其勝訴部分，雖聲明供擔保
    宣告假執行，惟此僅促使法院職權發動，不另為假執行准駁
    之諭知。
七、本件事證已臻明確，兩造其餘之攻擊防禦方法及所提證據，
    於判決結果不生影響，爰不一一論列，附此敘明。
八、本件為刑事附帶民事訴訟，免納裁判費用，此有刑事訴訟法
    第504 條第2 項之明文規定，且訴訟進行中亦無公示送達費
    用、證人日旅費等訴訟費用之產生。　　　　　　
中　　華　　民　　國　　111 　年　　11　　月　　18　　日
                  新竹簡易庭  法　官  黃致毅
以上正本證明與原本無異。
如不服本判決，須以違背法令為理由，於判決送達後20日內向本
庭提出上訴狀（應按他造當事人之人數附繕本）；如委任律師提
起上訴者，應一併繳納上訴審裁判費。
中　　華　　民　　國　　111 　年　　11　　月　　18　　日
                              書記官　蕭宛琴
　　　　　　　　　　　　　　　
附錄：
一、民事訴訟法第436 條之24第2 項：
    對於小額程序之第一審裁判上訴或抗告，非以其違背法令為
    理由，不得為之。
二、民事訴訟法第436 條之25：
    上訴狀內應記載上訴理由，表明下列各款事項：
    ㈠原判決所違背之法令及其具體內容。
    ㈡依訴訟資料可認為原判決有違背法令之具體事實。
三、民事訴訟法第436 條之32條第2 項：
    第438 條至第445 條、第448 條至第450 條、第454 條、第
    455 條、第459 條、第462 條、第463 條、第468條、第469
    條第1 款至第5 款、第471 條至第473 條及第475 條第1 項
    之規定，於小額事件之上訴程序準用之。